臺灣高等法院民事判決　九十一年度上易字第七七三號
　　　上　訴　人 　乙○○
　　　　　　　　　 丙○○
　　　上　訴　人　 甲○○
　　　法定代理人　 蔭山真人
　　　訴訟代理人　 吳俊麟
右當事人間請求返還車輛等事件，上訴人對於中華民國九十一年七月一日臺灣臺北地方
法院九十一年年度訴字第一三八九號第一審判決提起上訴，本院判決如左：
    主    文
原判決廢棄。
被上訴人在第一審之訴及假執行之聲請均駁回。
第一、二審訴訟費用由被上訴人負擔。
    事    實
甲、上訴人方面：
子、乙○○、丙○○部分：
一、聲明：
（一）原判決不利於上訴人部分廢棄。
（二）右廢棄部分，被上訴人在第一審之訴及假執行之聲請均駁回。
二、陳述：除引用原判決記載外，補稱略以：
（一）本件溯自民國（下同）九十年八月十五日起經被上訴人聲請強制執行，查封上
      訴人丙○○之不動產，發給債權憑證，迄至九十一年七月一日原審判決作成為
      止之期間，丙○○均於台中監獄台中分監執行，故不知本件訴訟經過。而按丙
      ○○於八十四年四月二十八日偕同前妻即上訴人甲○○與被上訴人之代理人李
      鼎文協商後，簽立切結書前段同意「部分和解」之真意，係雙方約定甲○○購
      買之一九九九年出廠BMW525I型、車號為AV-6277自小客車失竊，若發現為謊報
      實未失竊、或失竊車尋獲，則仍應補足給付新台幣（下同）六十萬元後之未給
      付部分，是該切結書為一附生效條件之清償契約。今系爭小客車失竊屬實，其
      條件未成就，自不發生伊等再給付六十萬元以外尾款之問題。至於該切結書加
      載「本公司就金額部分不提出告訴」之意，為由甲○○提供六十萬元清償及車
      輛註銷之後，被上訴人對本件伊所欠未清部分金額，不得再向法院起訴請求清
      償，是證被上訴人已拋棄未收之尾款債權，至為明確。該內容所載「告訴」二
      字，依該切結書內容上下文字之連貫觀之，係指金額請求部分，非指刑事案件
      之告訴，原審判決於此斷為刑事之告訴，與切結文義有違。
（二）依規定報案之失竊車輛自報案日起之燃料、牌照稅即停止徵收，直至車輛尋獲
      後再予起繳稅金。被上訴人諉稱伊等係為註銷系爭車輛終止稅金問題與其和解
      ，顯與事實不符。實是被上訴人聲請強制執行無效果後，即一再催逼伊等還款
      ，經丙○○與李鼎文多番洽商，才議定以六十萬元全部和解，丙○○還臨時向
      友人邱笑芸借款給付。
（三）兩造和解後，迄九十年止，六、七年間，被上訴人從未再找伊等談系爭小客車
      ，或還款事，嗣因被上訴人公司更名，原代表其和解之職員李鼎文已離職，被
      上訴人又再提起本訴追索，復據八十二年本票裁定債權憑證聲請法院執行，完
      全不提前開六十萬元和解金之情事，此舉行為顯違誠信原則。
（四）系爭切結書之所以未經丙○○簽字，係因系爭失竊車輛登記在甲○○名下，惟
      實係由丙○○出資購買，並出面處理本件和解事宜。
三、證據：除援用第一審所提證據外，補提出監證明書、臺灣臺中監獄假釋證明書，
    並聲請訊問證人邱笑芸為證。
丑、甲○○部分：
    上訴人甲○○未於言詞辯論期日到庭，亦未提出書狀作何聲明或陳述。
乙、被上訴人方面：
一、聲明：駁回上訴。
二、陳述：除引用原判決記載外，補稱略以：
（一）按系爭切結書前段載明伊同意部分和解之目的，在於註銷系爭小客車，免除失
      竊車輛供犯罪用及燃料費、牌照稅、罰單等處罰，因而由伊收取部分和解金，
      並非本件完全清償完畢；而該後段稱系爭小客車若有謊報由車主甲○○自負刑
      事責任，伊就金額部分不提出刑事告訴。若本件已為全部和解清償完畢，又何
      必書寫車主謊報遺失時伊不再提出刑事告訴之條件，且若為全部和解清償完畢
      ，即不可能書寫部分和解且加註部分和解目的係作為車子註銷之用。另於當時
      伊對上訴人等強制執行無效後，上訴人甲○○仍拿現金來註銷系爭車輛，顯見
      當時渠等確實有稅金、罰鍰及犯罪所用之原因才至伊公司辦理部分清償以作註
      銷車子之用。況甲○○迄今仍無法提出伊出具之債務全部清償證明書，是本件
      上訴人尚未清償完畢，伊對於部分和解外之系爭車輛價值仍有請求權無訛。
（二）證人李鼎文不論於原審或鈞院所為之證詞均稱本件僅為部分和解，且明示伊對
      其他上訴人即連帶保證人仍要追討其餘未清償之金額，此與系爭切結書之文意
      完全符合，而上訴人卻對切結書內容加以曲解，且又無法解釋為何簽名於原證
      七之憑據單上，而憑據單確實刪除債務全部清償證明書，故證人李鼎文證詞應
      為真正。又伊向車商購系爭車輛之本金為一百三十萬元，而與上訴人簽訂附條
      件買賣車輛分期總價金為一百七十六萬四千三百六十元，今上訴人等主張僅以
      六十萬元不到前述兩種價額之半數而主張為全部和解條件，實與常理有背。
（三）查上訴人甲○○於原審法院自承係由其與證人李鼎文洽談前開系爭小客車和解
      事宜，根本未提到上訴人丙○○或證人邱笑芸在場，或丙○○與證人李鼎文洽
      談該和解事宜，倘丙○○及證人邱笑芸主張在場且以六十萬元全部和解屬實，
      顯與上訴人甲○○之原審證詞互相矛盾，依民事訴訟法之規定，該不利應歸於
      上訴人。
三、證據：除援用第一審所提證據外，聲請訊問證人李鼎文為證。
    理    由
壹、程序方面
一、按連帶債務人中之一人受確定判決，而其判決非基於該債務人之個人關係者，為
    他債務人之利益，亦生效力，民法第二百七十五條定有明文。又債權人以各連帶
    債務人為共同被告提起給付之訴，以被告一人提出非基於其個人關係之抗辯，而
    經法院認為有理由者為限，適用民事訴訟法第五十六條第一項之規定，最高法院
    四十一年台抗字第一○號著有判例可資參照。查本件上訴人乙○○經原審命與丙
    ○○、甲○○應連帶給付被上訴人五十九萬一千四百元本息，茲上訴人乙○○就
    該部分提起上訴，非基於個人關係之抗辯，且經認為有理由如後述，揆諸前揭規
    定及判例要旨，該部分上訴之效力自應及於丙○○及甲○○，爰併列丙○○及甲
    ○○為上訴人，合先敘明。
二、上訴人丙○○因偽造文書罪經判處有期徒刑一年二月確定，於九十年九月十四日
    入監執行，迄九十一年七月三十一日假釋出獄，即其於原審審理期間（九十一年
    三月六日至九十一年六月十七日），均在監服刑，有出監說明書及臺灣臺中監獄
    假釋證明書可據。則原審歷次期日通知，均未向丙○○服刑所在之監所長官送達
    ，丙○○亦未能到場辯論，其訴訟程序有重大之瑕疵，惟兩造已合意由本院就該
    事件為裁判，本院即應為判決。
三、上訴人甲○○未於言詞辯論期日到場，核無民事訴訟法第三百八十六條各款所列
    情形，爰依被上訴人之聲請，由其一造辯論而為判決。
貳、得心證之理由
一、被上訴人主張：上訴人甲○○於八十二年四月十七日邀上訴人丙○○、乙○○為
    連帶保證人，與伊簽立系爭附條件買賣契約書，向伊買受分期付款總價為一百七
    十六萬四千三百六十元之系爭小客車，惟給付數期價金後，上訴人即未再付款，
    尚欠一百十九萬一千四百元之價金，經伊持上訴人共同簽發本票，聲請裁定後，
    對丙○○之財產強制執行，亦全未受償，後雖再給付六十萬元，猶餘五十九萬一
    千四百元未付，求為命上訴人連帶給付五十九萬一千四百元，及自起訴狀繕本送
    達翌日起至清償日止，按週年利率百分之五計算利息之判決（被上訴人在原審主
    張依系爭附條件買賣契約第四條、第九條第一項約定及民法第七百六十七條規定
    ，伊仍為系爭自小客車之所有權人，先位聲明請求上訴人返還系爭小客車部分，
    經原法院以系爭小客車遭竊，命上訴人返還已屬給付不能為由，而判決駁回確定
    。）
二、上訴人則以：系爭小客車於八十二年十二月十三日在臺北市區失竊，當時上訴人
    丙○○、甲○○因生意失利對外負債，所有財產均遭債權人查封，故無法清償系
    爭小客車之買賣價款，嗣雙方已於八十四年四月二十八日以六十萬元達成和解，
    並簽立切結書，伊等已依該切結書清償完畢，被上訴人不得訴請伊等負損害賠償
    責任等語，資為抗辯。
三、查被上訴人主張上訴人甲○○於八十二年四月十七日邀上訴人丙○○、乙○○為
    連帶保證人，與伊簽立系爭附條件買賣契約書，以分期付款總價為一百七十六萬
    四千三百六十元買受系爭小客車，惟給付數期後即未再付，尚欠一百十九萬一千
    四百元，經伊聲請對丙○○之財產強制執行，全未受償，該車亦於八十二年十二
    月十三日被竊；嗣甲○○與伊授權之代理人李鼎文，於八十四年四月二十八日就
    欠款清償事宜，簽立切結書成立和解，並由甲○○依和解內容再給付伊六十萬元
    等事實，為兩造所不爭執，並有系爭小客車新領牌照登記書、附條件買賣契約書
    、台北市政府警察局中正第二分局車輛失竊證明單、臺灣臺北地方法院八十二北
    院民執甲一○四六六字第一五○六○號債權憑證及切結書等，附卷可稽，堪信為
    真實。被上訴人主張扣除該六十萬元，上訴人尚積欠五十九萬一千四百元未清償
    ；上訴人則抗辯簽立系爭切結書，係全部和解，伊已依約履行，無其他欠款等語
    。是兩造爭點厥為：系爭切結書所載甲○○再給付被上訴人六十萬元，究係部分
    和解抑全部和解？茲析論如下：
    (一)甲○○依系爭附條件買賣契約書約定，應自八十二年五月十六日起至八十五年
      三月十六日止每二個月一期，按期給付九萬八千零二十元，嗣因甲○○償付數
      期後未再給付，被上訴人於八十二年間即持上訴人等共同簽發之本票聲請原法
      院以八十二年票速字第一三四五三號裁定准許強制執行，並即聲請就丙○○財
      產為強制執行（原法院八十二年度執字第一０四六六號），終因全未受償，而
      由原法院於八十三年六月九日核發債權憑證；嗣至八十四年四月二十八日甲○
      ○再與被上訴人之代理人李鼎文簽立系爭切結書，其上記載：「今公司車貸客
      戶甲○○，因車子BMW廠牌、號碼AV-6277、引擎號碼AHD6318PVH88423、1993
      年份乙輛，客戶今提出正式報案失竊證明書（中正第二警刑車字第NO.936581
      ）乙份，同時本公司亦同意部分和解，金額為六十萬元，以做為車子註銷之用
      ，又如車主甲○○經查有謊報失竊之嫌者，刑責部分，由車主甲○○自行負責
      ，本公司就金額部分，不提出告訴。」甲○○並當場給付六十萬元等情，為兩
      造所不爭執，並有附條件買賣契約書約定、債權憑證及切結書足稽。系爭切結
      書雖有「部分和解」之記載，然就所餘五十九萬一千四百元欠款，後續應如何
      償還，卻隻字未提，若謂買方仍需續付其餘金額，實違常情。況被上訴人於李
      鼎文代理簽立系爭切結書後，即多年未再向上訴人催討積欠債務，迄九十年間
      始執該債權憑證聲請由原法院法院以九十年度民執丑字第一一三八○號執行事
      件再為執行，因無效果，而於九十年六月四日重新核發債權憑證，為被上訴人
      所不否認，並有上開債權憑證後註記事項可證，與和解之前急切催收之情形，
      大異其趣。被上訴人執系爭切結書之記載主張兩造簽立系爭切結書僅為部分和
      解，尚難遽採。
    (二)李鼎文於原審及本院審理時，雖分別到庭證稱：「我認識被告甲○○，當時是
      他帶錢來談，因要註銷，‧‧‧註銷目的是為避免罰款、稅金、犯罪傳訊等。
      」（原審卷第四一、四二頁）及「切結書是我寫的，不過當時寫此切結書是經
      過主管的同意，而且本件只是部分和解，並非全部和解。當時本件並非全部清
      償，是因為當事人主張他有報車子失竊，要報註銷，才來和解，所以也就是只
      是針對部分來和解，對於不夠的金額我們還是會追討。」（本院卷第五七頁）
      然系爭小客車於八十二年十二月十三日即已被竊，果為「避免罰款、稅金、犯
      罪傳訊等」問題，當無延至年餘後之八十四年四月二十八日始行處理。況「遺
      失之機動車輛以警察機關核發之證明文件所記載之遺失日之前為使用期間。但
      遺失超過十五日始報案者，以報案日十五日前為使用期間。機動車輛遺失並辦
      妥註銷牌照登記手續者，如已繳納全期（年）使用牌照稅，得持報案及註銷證
      明文件，向稅捐處申請退還已繳納而未使用期間日數之稅款。」為臺北市使用
      牌照稅徵收自治條例第十四條所明定，則系爭小客車自台北市政府警察局中正
      第二分局核發之車輛失竊證明單上記載失竊日八十二年十二月十三日起，即無
      需繳納使用牌照稅；又汽機車遺失或失竊，一經警察機關核發證明單，即「輸
      入電腦全省協查」，亦明載於上開證明單說明欄，衡諸常情，實無進一步支付
      六十萬元換取被上訴人同意辦理註銷牌照，以「避免罰款、稅金、犯罪傳訊」
      之必要。足認被上訴人主張「伊同意部分和解之目的，在於註銷系爭小客車，
      免除失竊車輛供犯罪用及燃料稅、牌照稅、罰單等處罰」云云，尚非可採。反
      之，上訴人抗辯因被上訴人一再催討，始行與李鼎文協商簽立系爭切結書，為
      可信實。
    (三)被上訴人雖舉甲○○簽章之「重要書類返還客戶憑據單」上載伊並未出具「債
      務全部清償證明書」予甲○○，而另以系爭切結書及附條件買賣塗銷登記同意
      書代之，欲證系爭切結書並未全部和解。然系爭切結書上「本公司就金額部分
      不提出告訴」記載中所謂「金額」，據李鼎文證述：「應當是指其餘的金額，
      就是一百多萬元扣掉當天的六十萬元後的金額。」（見本院卷第五七頁）李鼎
      文復於原審證稱：「拿六十萬元清償我是有經公司同意過，剩下部分想從其保
      證人清償。」（見原審卷第六四頁）嗣於本院審理時，進一步說明：「應當是
      切結書上其餘金額不向甲○○要，而是要向其餘保證人要，因為甲○○也沒有
      其他還款能力了，所以要向其他保證人要。」各等語，惟李鼎文既不否認兩造
      協商簽立系爭切結書時，上訴人即本件附條件買賣契約書主債務人甲○○之連
      帶保證人丙○○在場與談，就此一免除主債務人債務，仍保留保證人責任之重
      要事項，於系爭切結書中卻全無著墨，更未由在場之丙○○一同簽名，其悖乎
      情理之處，更為灼然。李鼎文既奉被上訴人之命，處理本件和解事宜，有其職
      務上之責任在，其上開證言，尚非可盡信。反之，上訴人抗辯系爭切結書附有
      「若發現為謊報失竊或失竊車尋獲，則伊仍應補足簽立系爭切結書時給付之六
      十萬元外未給付部分」之其餘金額償還條件，較為合理可採。
    (四)依系爭附條件買賣契約書約定記載系爭小客車分期付款總價一百七十六萬四千
      三百六十元，上訴人原已給付之金額為五十七萬二千九百六十元（0000000－
      000000－000000＝572960），加上簽立切結書時給付之六十萬元，合計為一百
      十七萬二千九百六十元，較之被上訴人自述其購車成本一百三十萬元，相差十
      餘萬元，則被上訴人在對上訴人財產強制執行無效果後，以此金額與上訴人成
      立全部和解，即不無可能。
    綜上所述，被上訴人主張系爭切結書所載由甲○○給付六十萬元和解，係部分和
    解，為不足採。上訴人抗辯兩造就系爭小客車欠款，已以甲○○再給付六十萬元
    全部和解，應可採信。
四、從而，系爭小客車價金已因兩造簽立系爭切結書全部和解而清償完畢，被上訴人
    本於債務不履行之法律關係，請求上訴人給付五十九萬一千四百元，及自起訴狀
    繕本送達翌日（即上訴人乙○○九十一年三月十二日、上訴人甲○○九十一年三
    月二十一日、上訴人丙○○九十一年五月九日）起至清償日止，按週年利率百分
    之五計算利息之判決，為無理由，不應准許。其假執行之聲請亦失所附麗，應併
    予駁回。原審判命上訴人如數給付，並為假執行之宣告，自有未洽。上訴意旨指
    摘原判決不當，求予廢棄改判，為有理由。自應由本院予以廢棄，改判如主文第
    二項所示。
五、據上論結，本件上訴為有理由。依民事訴訟法第四百五十條、第四百六十三條、
    第三百八十五條第一項前段、第七十八條，判決如主文。
中　　　華　　　民　　　國　　九十一　　年　　 十一 　　月　　 十九 　　日
　　　　　　　　　　　　　　　　民事第五庭
　　　　　　　　　　　　　　　　　　審判長法　官　黃　熙　嫣
　　　　　　　　　　　　　　　　　　　　　法　官　黃　雅　惠
　　　　　　　　　　　　　　　　　　　　　法　官　陳　介　源
右正本係照原本作成。
不得上訴。
中　　　華　　　民　　　國　　九十一　　年　 　十一 　　月　　二十一　　日
　　　　　　　　　　　　　　　　　　　　　書記官　紀　昭　秀
